【裁判字號】    94,婚,1510
【裁判日期】    950210
【裁判案由】    離婚
【裁判全文】
臺灣臺中地方法院民事判決              94年度婚字第1510號
原      告  丙○○
訴訟代理人  陳武璋  律師
被      告  戊○○
上列當事人間請求離婚事件，本院於民國九十五年一月二十三日
言詞辯論終結，判決如下：
    主  文
准原告與被告離婚。
訴訟費用由被告負擔。
    事實及理由
一、原告主張：兩造於民國六十六年間結婚，婚後育有四子，詎
    於近十年來，被告竟經常誣指原告與男人有染，並於鄉里間
    到處傳揚，致原告痛苦萬分，名譽掃地。由於被告一直誣指
    原告有外遇，動輒即藉故與原告發生爭吵，對原告侮辱、謾
    罵、恫嚇、毆打，九十四年八月六日、七日連續毆打原告，
    導致原告左前臂開放性傷口、身體多處挫擦傷，送醫傷口逢
    合三針；而在此之前，原告因驚懼於被告之辱罵、恫嚇、毆
    打，乃暫避娘家，豈料，被告至原告兄長丁○○家中，恫稱
    ：叫原告出來，不出來，看到原告，要讓原告斷手斷腳等語
    ；後於九十四年九月間，被告亦至原告之妹乙○○住處，踹
    其房門，並恫稱：誰偷藏原告，就要讓誰死等語，使原告畏
    怖不已。綜上，被告長期誣指原告通姦並散播街坊鄰居，又
    經常侮辱、謾罵、恫嚇、毆打原告，實令原告無法與被告共
    同生活，為此爰依民法第一千零五十二條第一項第三款及同
    條第二項之規定，訴請離婚等語，並聲明：如主文所示。
二、被告則以：被告並未毆打原告，兩造吵架，僅發生拉扯，被
    告不知道原告如何受傷。被告並未誣指原告外遇，係證人甲○○之妻指稱原告與其夫有染，九十四年八月十八日甲○○
    在其妻面前有承認其與原告在廚房擁抱，此語兩造之子及媳
    婦均有聽到；原告本身行身有偏差，起初原告均至甲○○家
    喝酒，後來甲○○之妻知悉後，甲○○即改至兩造住處喝酒
    ，兩人常常晚上喝酒至凌晨二、三點，原告均拒絕與被告行
    房，且全家人均不知造原告之手機號碼，每次原告返家，手
    機即響。被告未恐嚇原告或原告兄長丁○○，被告總共至丁○○住處四次，並且小聲地對他講，最後一次有比較大聲，
    丁○○的太太就去報案；被告至原告之妹乙○○住處是要找
    原告，並未說找到原告要讓原告斷手斷腳之語，當時是乙○○之子帶被告上樓，上鎖之房間被告均未開啟，被告僅開啟
    乙○○次子及一間未上鎖之房間等語，資為抗辯。並聲明：
    請求駁回原告之訴。
三、得心證之理由：
（一）原告主張兩造於六十六年間結婚，婚後育有四子之事實，
      為兩造所不爭執，復有戶籍謄本在卷可稽，堪認原告此部
      分之主張為真正。
（二）另原告主張被告因誣指原告外遇而經常藉故與原告爭吵，
      甚至辱罵原告，進而恫嚇、毆打原告，於九十四年八月六
      日、七日連續毆打原告成傷，並曾至原告之兄丁○○及妹
      乙○○住處恫嚇要讓原告斷手斷腳等語，致原告飽受驚嚇
      ；且被告到處向街坊鄰居散佈原告與人通姦，使原告顏面
      盡失等情，業據原告提出診斷證明書影本一紙為證。被告
      否認有上情，並辯稱兩造吵架，發生拉扯，其不知原告如
      何受傷；原告與人有染之事係證人甲○○之妻所說，且甲○○經常至兩造住處與原告飲酒至深夜時分，原告之手機
      號碼均未告知家人，甲○○亦曾自承與原告在廚房擁抱，
      其因而認為原告與甲○○有發生關係云云。證人即原告之
      兄丁○○到庭證述：「我有聽說兩造時常吵架，今年重陽
      節前被告有來我家說有看到原告要把她打斷手腳，被告去
      年有去我家兩、三次，都說原告偷漢子，我認為原告沒有
      外遇，原告是很守規矩的人」等語；證人即原告之妹乙○○到庭證述：「兩造吵架都是三、五字經，我都是聽到被
      告在罵，我沒有聽到原告在罵，我不知道兩造在吵什麼，
      我是在原告的家聽到的，我聽他們在罵我就回家了」「（
      提示原告診斷證明書？）原告是給被告打的」「（九十四
      年九月份被告有無去你住處？說何話？做何事？有無說恐
      嚇的話？）我是去兒子烏日的住處，被告要去踩壞我女兒
      的門，被告以為原告住在那裡，被告有到樓上，但門當時
      鎖上，但是沒有踩壞，是我兒子說的，被告說踩壞門會修
      理好，原告並無住在該處，被告有說原告被他找到要讓原
      告斷手斷腳，我們如果讓原告住的話，我們也會有事情」
      「（兩造吵架的次數？頻率？）兩造常常吵架在罵，九十
      三年以前我有去兩造家看到很多次」等語，足證被告確有
      至原告之兄妹處為恐嚇之實；證人即兩造之四子詹偉正到
      庭證述：「從這幾年開始，我經常看到甲○○到我家裡，
      對我媽媽毛手毛腳，我跟媽媽講，媽媽還跟我翻臉，我才
      搬出去住，媽媽一直說她們之間沒有什麼，但是我有看到
      ，有一次我用走的回去，開門後有看到媽媽跟甲○○牽手
      ，他們看到我就把手放開，假裝用手拿杯子」等語；證人
      即兩造之三子詹偉到庭證述：「兩造都是為了金錢吵架
      ，我媽媽也是會用三字經罵爸爸，媽媽經常喝酒，也有回
      來家裡喝酒喝到三更半夜，先前我爸爸有喝酒，後來就沒
      有喝酒了，我媽媽有帶甲○○回家來喝酒，而且都喝到很
      晚，我爸爸出去外面工作，家裡只有我和我太太，我有跟
      媽媽講很多次了，我媽媽說只有喝酒沒有在幹什麼，但是
      我有一次回家看到一個在拉拉鍊，一個在穿衣服，這我沒
      有告訴被告，去甲○○家甲○○也有承認兩人有在廚房擁
      抱，那時甲○○的太太、我和我太太都在場」「（兩造從
      何時開始吵架？）兩造從這幾年就有小口角，都是為了錢
      ，原告跟我開口，我都有給她錢，原告都無法交待錢的去
      處，到後來才有為了甲○○的事情吵架」等語（均詳見本
      院九十五年一月九日言詞辯論筆錄）；證人陳王惠連到庭
      具結證述：「我是證人甲○○的太太」「我每天都有喝酒
      ，也沒有看到什麼，也不知道發生什麼事，左鄰右舍都要
      我不要喝酒」「（證人甲○○有承認跟原告擁抱，你是否
      在場？）我沒有在場，也沒有看到」等語；證人甲○○到
      庭具結證述：「我否認跟原告有擁抱，我很少去兩造的家
      喝酒，大約有去兩造家喝酒快十次，我跟原告沒有任何關
      係」「（提示證人詹偉的筆錄有何意見？）我是去原告
      家拿會錢又借用廁所，用完廁所後一方面走一方面拉拉鍊
      ，否認證人詹偉所述，證人詹偉曾經跟我借五十萬元
      ，還沒有還我」「（被告是否常在鄉里間傳說原告跟你有
      染？）有的，被告常常跟鄉里人說我跟原告有染」等語（
      均詳見本院九十五年一月二十三日言詞辯論筆錄）。綜合
      上開證人等之證詞以觀，雖不能證明原告有通姦行為，惟
      足見原告與證人甲○○間確有過從甚密、啟人疑竇的行為
      ，且兩造近年時因金錢問題發生爭吵，嗣更因原告上開行
      為，兩造衝突益甚，進而發生被告毆打、恫嚇原告情事，
      顯然兩造間應有之夫妻誠摯感情基礎業已動搖，可認兩造
      婚姻已發生重大破綻。
（三）復按民法第一千零五十二條第二項規定：有前項以外之重
      大事由，難以維持婚姻者，夫妻之一方得請求離婚，但其
      事由應由夫妻之一方負責者，僅他方得請求離婚。立法旨
      趣在符合現代多元化社會之需要，使裁判離婚之事由較富
      彈性，當婚姻破裂時，夫妻已無共同生活之實質時，即得
      請求離婚。又婚姻如有難以維持之重大事由，於夫妻雙方
      均須負責時，應比較雙方之有責程度，僅責任較輕之一方
      ，得向責任較重之他方請求離婚，如雙方之有責程度相同
      ，則雙方均得請求離婚，以符公平（最高法院九十年度台
      上字第一六三九號判決意旨參照）。本件兩造因金錢問題
      迭起爭吵，導致感情產生裂痕，惟兩造均未思如何有效溝
      通解決，放任裂痕擴大，嗣更因原告與證人甲○○經常在
      家飲酒至深夜，且有親密行為，致被告心生懷疑；然被告
      捨和平理性之方式與原告溝通，竟對原告施以毆打、恫嚇
      等暴力行為，甚至四處傳佈原告與人通姦，益使原已破綻
      之婚姻更加無法挽回。依社會上一般觀念為體察，兩造間
      夫妻關係已破裂，任何人處於相同地位時，均難期待繼續
      維持婚姻之意欲，且無回復之希望，上開情形已構成難以
      維持婚姻之重大事由，且此項重大事由，兩造均有過失之
      責，就前情觀之，兩造對於婚姻破綻之過失程度相同。從
      而，原告依民法第一千零五十二條第二項之規定，訴請判
      決兩造離婚，洵屬有據，應予准許。
（四）又離婚之訴為形成之訴，訴訟標的依通說為形成權即離婚
      事由之存否，於同一當事人主張多項離婚原因時，如法院
      認其中一項為有理由，對於當事人之其他主張即無須審酌
      。本件原告主張離婚之原因，雖有民法第一千零五十二條
      第一項第三款及同條第二項其他重大事由，惟其請求本院
      擇一為原告勝訴判決，則本院既已依民法第一千零五十二
      條第二項規定准予兩造離婚，則對於原告之其他主張，自
      無審究之必要，附此敘明。
四、訴訟費用負擔之依據：民事訴訟法第七十八條。
中    華    民    國    95    年    2     月    10    日
                  家事法庭    法  官  王靜秋
以上為正本係照原本作成。
如對本判決上訴，須於判決送達後二十日之不變期間內，向本院
提出上訴狀 (須附繕本)。
中    華    民    國    95    年    2     月    10    日
                              書記官


司法院資訊處製作；財團法人民間司法改革基金會備份。
